【裁判字號】    89,上易,237
【裁判日期】    890316
【裁判案由】    詐欺
【裁判全文】
臺灣高等法院臺南分院刑事判決            八十九年度上易字第二三七號   Ｃ
      上  訴  人  臺灣臺南地方法院檢察署檢察官
      上  訴  人
      即  被  告  乙○○○
      選任辯護人  黃  昭  雄  律師
右上訴人因被告詐欺案件，不服臺灣臺南地方法院八十八年度易字第二五五六號中華
民國八十八年十一月二十三日第一審判決（起訴案號：臺灣臺南地方法院檢察署八十
八年度偵字第八一五○號，併辦案號：同署八十八年度偵字第一四二四四號），提起
上訴，本院判決如左：
      主    文
原判決撤銷。
乙○○○連續意圖為自己不法之所有，以詐術使人將本人之物交付，處有期徒刑壹年
貳月。
      事    實
一、乙○○○基於意圖為自己不法所有之概括犯意，自民國八十六年七月十五日起，
    至八十八年五月三十日止，連續自任會首而召集如附表編號一至七所示，每會金
    額為新臺幣（下同）一萬元或五千元之互助會共七個，並均與會員約定以互助會
    會單上所安排之會員順序，為每月標取互助會合會金之會員順序（其中一萬元之
    互助會，活會會員繳八千元，死會會員繳一萬元；五千元之互助會，活會會員繳
    四千元，死會會員繳五千元），而乙○○○乃利用此一固定順序標取合會金之機
    會，於召集每一個互助會之初，即以製作不同之會單交予不同之會員（即同一互
    助會會員間，每個會員所持有之互助會會單上之順序及參加會數大部分均不相同
    ，例如附表編號一之互助會，丁○○所持有之互助會單上，記載丁○○應於第二
    十七、二十八會時收取合會金，而第五會應由甲○○收取，然於同一互助會會員
    丙○○所持有之會單上，則記載丁○○應於第五會時收取合會金，第二十八會方
    為甲○○收取，而乙○○○則於第五會時，向丙○○詐稱係由丁○○收取合會金
    ）之方式，而施用詐術，致使各互助會之會員李黃繡香、黃丁○○、許嬌真、張
    員、黃婉臻、周英美、楊黃美秀、丙○○、林相儀等人陷於錯誤，依約交付會款
    予乙○○○。乙○○○嗣於八十八年六月十日，宣佈其所召集之上開七個互助會
    全部止會，且拒絕返還會款，而林相儀不知已倒會乃被繼續詐收活會會款至同年
    十月為止，總計前後共詐得會款二百五十二萬四千元，嗣會員李黃繡香、黃丁○○、許嬌真、張員、黃婉臻、周英美、楊黃美秀、丙○○、林相儀等人則因屢經
    催討無著後，始知受騙。
二、案經李黃繡香、黃丁○○、許嬌真、張員、黃婉臻、周英美、楊黃美秀、丙○○
    、林相儀訴請臺灣臺南地方法院檢察署檢察官偵查起訴及移送併辦。
      理    由
一、右揭犯罪事實，業據上訴人即被告乙○○○於原審及本院審理時坦承不諱，且其
    對於召集每一互助會之初，即製作不實互助會會單，交予不同之互助會會員後，
    再標取合會金使用等事實，亦於偵查中供承綦詳，核與告訴人李黃繡香、黃丁○○、許嬌真、張員、黃婉臻、周英美、楊黃美秀、丙○○、林相儀等人於偵查中
    或於原審、及告訴人李黃繡香、黃丁○○、丙○○本院調查時分別指訴之情節相
    符，此外復有互助會單影本六紙、支票影本及存款不足退票單影本各一張附卷可
    稽，是本件事證明確，被告犯行堪以認定。
二、核被告乙○○○所為，係犯刑法第三百三十九條第一項之詐欺取財罪。其先後多
    次犯行，時間均甚緊接，方法亦極相似，所犯復係構成要件相同之罪，顯係基於
    概括犯意反覆為之，為連續犯，應依刑法第五十六條之規定，以一罪論，並加重
    其刑。原審予被告論科，固非無見，惟原判決漏未及併案審理被告詐騙被害人林
    相儀會款六萬四千元部分，尚有未洽。被告上訴意旨認原審量刑過重，雖不足採
    ，但檢察官上訴意旨認原審量刑偏輕，指摘原判決不當，且原判決又有上開未洽
    之處，檢察官上訴有理由，應由本院撤銷原判改判。爰審酌被告犯罪之動機、目
    的、手段、其生活狀況、品行、與被害人平日之關係、犯罪所生之損害，及其雖
    仍未全部與前揭告訴人達成和解，然因其年近六十，並無前科紀錄，有本院被告
    全國前案紀錄表一紙附卷足憑，而其夫許麟進尚因腦中風併古側肢體麻痺、失語
    症、高血壓、充血性心衰竭、糖尿病等宿疾臥病在床，此亦有財團法人奇美醫院
    八十八年九月三日、八十九年二月二十二日診斷證明書二份及戶口名簿影本一份
    在卷足參，且其僅係初中畢業，知識程度非高，嗣後於審理時亦業就上開犯行坦
    承不諱，其犯罪後態度尚非極度惡劣等一切情狀，量處如主文第二項所示之刑，
    以資懲儆。至公訴人認本件被告詐得之金額高達二百四十六萬元（再加入林相儀
    被詐騙部分應為二百五十二萬四千元），其所得利益非少，且於偵查中藉詞狡飾
    ，拒不出面與前述告訴人就民事賠償商討和解事宜，而認應處有期徒刑一年六個
    月，以昭炯戒為當。惟審酌被告上開犯罪情節及家庭、智識等情況，本院認量處
    被告有期徒刑一年二月，較為妥適，附此敘明。
據上論結，應依刑事訴訟法第三百六十九條第一項前段、第三百六十四條、第二百九
十九條第一項前段，刑法第五十六條、第三百三十九條第一項，罰金罰鍰提高標準條
例第一條前段，判決如主文。
本案經檢察官李傳來到庭執行職務。
中    華    民    國      八十九      年      三      月      十六      日
                                  臺灣高等法院臺南分院刑事第三庭
                                      審判長法官  黃    聰    明
                                            法官  林    勝    木
                                            法官  黃    三    哲
右正本證明與原本無異。
不得上訴。
                                      法院書記官  陳    淑    貞
中    華    民    國      八十九      年      三      月      十七      日
附錄本案論罪科刑適用之法條：
刑法第三百三十九條第一項：
意圖為自己或第三人不法之所有，以詐術使人將本人或第三人之物交付者，處五年以
下有期徒刑、拘役或科或併科一千元以下罰金。


司法院資訊處製作；財團法人民間司法改革基金會備份。
